【裁判字號】    97,裁,487
【裁判日期】    970117
【裁判案由】    機關團體作業組織所得稅
【裁判全文】
最  高  行  政  法  院  裁  定
                                     97年度裁字第00487號
上  訴  人  財團法人恩主公醫院
代  表  人  甲○○
訴訟代理人  施博文
被 上訴 人  財政部臺灣省北區國稅局
代  表  人  陳文宗
上列當事人間機關團體作業組織所得稅事件，上訴人對於中華民
國96年5月3日臺北高等行政法院95年度訴字第3103號判決，提起
上訴，本院裁定如下：
    主  文
上訴駁回。
上訴審訴訟費用由上訴人負擔。
    理  由
一、按對於高等行政法院判決之上訴，非以其違背法令為理由，
    不得為之，行政訴訟法第242條定有明文。依同法第243條第
    1項規定，判決不適用法規或適用不當者，為違背法令；而
    判決有同條第2項所列各款情形之一者，為當然違背法令。
    是當事人對於高等行政法院判決上訴，如依行政訴訟法第24
    3條第1項規定，以高等行政法院判決有不適用法規或適用不
    當為理由時，其上訴狀或理由書應有具體之指摘，並揭示該
    法規之條項或其內容；若係成文法以外之法則，應揭示該法
    則之旨趣；倘為司法院解釋或本院之判例，則應揭示該判解
    之字號或其內容。如以行政訴訟法第243條第2項所列各款情
    形為理由時，其上訴狀或理由書，應揭示合於該條項各款之
    事實。上訴狀或理由書如未依此項方法表明，或其所表明者
    與上開法條規定不合時，即難認為已對高等行政法院判決之
    違背法令有具體之指摘，其上訴自難認為合法。
二、本件上訴人辦理民國（下同）92年度教育文化公益慈善機關
    或團體及其作業組織結算申報，列報銷售貨物及勞務之支出
    新臺幣（下同）1,643,419,809元，課稅所得額16,713,731
    元，經被上訴人查核以其支出中125,934,705元係上訴人82
    至85年度結餘款經核准保留所購建醫療大樓、建物附屬設施
    、醫療儀器、運輸設備及辦公設備等資產按年提列之折舊費
    用及各項攤提，乃予以剔除，核定課稅所得額為142,648,4
    36元，應補稅額31,483,676元。上訴人不服，循序提起本件
    行政訴訟。案經原審駁回其訴。
三、本件上訴人對於高等行政法院判決上訴，其上訴意旨略以：
    固定資產嗣後轉為基金，不准提列折舊，違反租稅公平，並
    與所得稅法第24條意旨不符。原判決採用財政部賦稅署84年
    12月19日台稅一發第84166043號函，違反實質課稅原則。又
    將該函釋適用於82、83年度保留款，亦違反法規不溯及既往
    原則。另原判決稱上訴人以節餘款購置之固定資產，不准提
    列折舊，以免重複提列或雙重優惠，不僅毫無依據，且違反
    租稅法定主義。因認原判決有不適用法規之違法等語。雖以
    該判決違背法令為由，惟查上訴人82至85年度支出，因未符
    合免稅標準第2條第1項第8款前段規定，用於與其創設目的
    有關活動之支出，不低於基金之每年孳息及其他各項收入70
    %之規定，乃報經衛生署轉請財政部核准其結餘經費合計2,0
    41,678,469元，分別留供83、84-86、85-86及86年度依計畫
    使用，而上訴人主張之折舊費用，即係以上開結餘經費購置
    之固定資產所攤銷者，因此可見上開用以購置固定資產之結
    餘款，係本來在82至85年度未實際支出之費用，依法本不得
    列為費用列報，而應按減除其實際支出費用後之餘額納稅，
    惟因免稅標準第2條第1項第8款但書「但經主管機關查明函
    請財政部同意者，不在此限。」之規定，而准其保留至以後
    年度支出，因此在82至85各該年度，這些未實際支出之數額
    ，已當作支出費用經被上訴人同意認列了，易言之，就系爭
    固定資產而言，其已耗成本早在其購置之前即已被全數認列
    為費用，因此縱使其未來可以產生收益，亦無從亦不得再攤
    入各使用期間，上訴人再主張92年度折舊費用之認列，無異
    將一項費用支出，對應二收入，重複減除，有違實質課稅之
    公平原則。如果不是用結餘款購置的，依法必須認列，如果
    是用結餘款購置的，則應已在82至85年度認列為費用，自不
    許重複認列。上訴人又主張被上訴人既無不許從基金中支出
    購置固定資產，提列折舊費用，則上訴人先將結餘款轉列為
    基金總額，從基金中支出購置固定資產，或先將結餘款購置
    固定資產，再將該固定資產轉列為基金總額，只是先後順序
    不同而已，無差別待遇之理云云，查上訴人如不將結餘款直
    接用於購置固定資產，而先將之轉列為基金總額，則已違反
    財政部依前揭免稅標準核准保留之範圍，其82至85年度之結
    餘款自不得再視作已支出之費用，依法應予補稅，苟上訴人
    就82至85年度依實際費用支出補稅後，上訴人以基金總額中
    用以購置固定資產之支出，依法自無不許其依耐用年限予以
    攤提，只是如此對於上訴人更加不利而已，是上訴人此一主
    張，顯屬曲解法令，不足採信等由，業經原判決敘明其得心
    證之理由甚詳。上訴意旨對原審已論斷之事項，猶執前詞加
    以爭執，係就原審取捨證據、認定事實之職權行使，指摘其
    為不當，並就原審已論斷者，泛言未論斷，或就原審所為論
    斷，泛言其論斷矛盾，而非具體表明合於不適用法規、適用
    法規不當、或行政訴訟法第243條第2項所列各款之情形，難
    認對該判決之如何違背法令已有具體之指摘。依首揭說明，
    應認其上訴為不合法。
四、據上論結，本件上訴為不合法，依行政訴訟法第249條第1項
    前段、第104條、民事訴訟法第95條、第78條，裁定如主文
    。
中    華    民    國    97    年    1     月    17    日
                    最高行政法院第二庭
                        審判長法官  高  啟  燦
                              法官  鄭  忠  仁
                              法官  黃  合  文
                              法官  廖  宏  明
                              法官  楊  惠  欽
以  上  正  本  證  明  與  原  本  無  異
中    華    民    國    97    年    1     月    17    日
                              書記官  彭  秀  玲


司法院資訊處製作；財團法人民間司法改革基金會備份。
